臺灣新竹地方法院刑事判決　　　　　　100年度審訴字第461號
公　訴　人　臺灣新竹地方法院檢察署檢察官
被　　　告　鄭仁峰
上列被告因偽造文書等案件，經檢察官提起公訴（100 年度偵緝
字第260、261號），本院依簡式審判程序判決如下：
    主  文
鄭仁峰犯竊盜罪，處有期徒刑伍月，如易科罰金，以新臺幣壹仟
元折算壹日。又犯如附表編號1 至12所示之罪，各處如附表編號
1 至12所示之刑。應執行有期徒刑壹年拾月，如易科罰金，以新
臺幣壹仟元折算壹日。如附表編號1 至12所示各筆信用卡簽帳單
特約商店存根聯上偽造之「鄭文艾」署押共拾貳枚，均沒收之。
    事  實
一、鄭仁峰前曾於民國94年7 月間因違反槍砲彈藥刀械管制條例
    案件，經本院於95年4 月20日以94年度訴字第811 號判處有
    期徒刑3 年8 月，並經臺灣高等法院於95年6 月29日以95年
    度上訴字第1740號判決上訴駁回，於95年7 月31日確定(甲)。
    其又於94年12月間因連續施用第一級毒品案件及施用第二級
    毒品案件，經本院於95年2 月21日以95年度訴字第42號分別
    判處有期徒刑10月(乙)、有期徒刑4 月(丙)，應執行有期徒刑1
    年，於同年3 月9 日確定。其又於95年9 月間因公共危險案
    件，經本院於96年3 月22日以96年度竹交簡字第11號判處拘
    役30日(丁)，於同年4 月13日確定。上開(乙)、(丙)、(丁)所示3 罪
    嗣經本院於96年10月4 日以96年度聲減字第2292號裁定各減
    為有期徒刑5 月、有期徒刑2 月、拘役15日，並就前揭(乙)、
    (丙)所示2 罪減得之刑與上開(甲)所示不應減刑之罪，定應執行
    刑為有期徒刑3 年11月確定。上揭案件接續執行，於98年6
    月2 日縮短刑期假釋出監，假釋期間原應於99年7 月2 日屆
    滿（此部分假釋嗣後可能撤銷，故非為累犯）。
二、詎鄭仁峰仍不知悔改，先後為下列行為：
（一）其基於意圖為自己不法所有之犯意，於99年9 月3 日晚間
      某時許，在位於新竹縣竹北市○○○路1073巷49弄7 號之
      住處內，徒手竊取其姐鄭文艾皮包內之花旗（臺灣）商業
      銀行（以下簡稱為花旗銀行）卡號0000000000000000號信
      用卡1 張及國泰世華商業銀行（以下簡稱為國泰世華銀行
      ）卡號0000000000000000號信用卡1 張得手。
（二）鄭仁峰竊得鄭文艾所有之上開信用卡後，另行起意，並分
      別基於行使偽造私文書、詐欺取財及詐欺得利之犯意，分
      別於如附表編號1 至12所示之時間、地點，持上揭信用卡
      前往如附表編號1 至12所示之特約商店刷卡消費，並在如
      附表編號1 至12所示各筆均屬私文書性質之簽帳單上均偽
      造鄭文艾之署押各1 枚，表示係鄭文艾本人刷卡消費並確
      認交易標的與金額之意思，作為如附表編號1 至12所示之
      特約商店經由收單銀行向花旗銀行及國泰世華銀行請求撥
      付消費款項予如附表編號1 至12所示之特約商店之用，且
      將簽帳單交付如附表編號1 至12所示之特約商店不知情之
      店員而行使之，致使如附表編號1 至12所示之特約商店店
      員均陷於錯誤，誤以為鄭仁峰係有權使用上開花旗銀行及
      國泰世華銀行信用卡簽帳消費之人，而分別交付如附表編
      號1 至12所示財物或提供服務，均足以生損害於鄭文艾、
      如附表編號1 至12所示各該特約商店、花旗銀行及國泰世
      華銀行對於信用卡資料管理之正確性。嗣經鄭文艾收受信
      用卡帳單發覺遭盜刷後通知花旗銀行及國泰世華銀行，經
      國泰世華銀行報警處理，始為警循線查獲上情。
三、案經國泰世華銀行、鄭文艾、花旗銀行訴由基隆市警察局第
    二分局報告臺灣新竹地方法院檢察署檢察官偵查起訴。
    理  由
一、本件被告鄭仁峰所犯普通竊盜罪、行使偽造文書罪、詐欺取
    財罪及詐欺得利罪等罪，均非死刑、無期徒刑、最輕本刑為
    三年以上有期徒刑之罪，或高等法院管轄第一審之案件，被
    告於本院準備程序進行中，就被訴事實為有罪之陳述，經本
    院認合於新修正刑事訴訟法第273 條之1 第1 項之規定，裁
    定進行簡式審判程序，合先敘明。
二、訊據被告鄭仁峰對於上揭事實坦承不諱，並經告訴人鄭文艾
    於警詢及偵訊時；告訴代理人郭世豪及方永仕於警詢時分別
    指訴綦詳，且有花旗銀行客戶交易明細一覽表1 份、花旗銀
    行100 年3 月8 日（100 ）台消企字第0288號函1 份、國泰
    世華銀行交易一覽表1 份、國泰世華銀行持卡人爭議交易聲
    明書1 份、國泰世華銀行業務控管部100 年2 月9 日國世業
    控字第1000000033號函1 份、如附表編號1 至12所示被告偽
    簽「鄭文艾」署押之簽帳單影本共12張等附卷足參，足認被
    告之自白核與事實相符而堪採信，本案事證明確，被告犯行
    均堪認定，均應依法論科。
三、論罪科刑：
（一）罪名之認定：
  １、按簽帳單係具有持卡人與特約商店之交易契約書，及持卡
      人請求發卡銀行撥款之請求書或指示文件之性質，持卡人
      向特約商店消費後簽名於1 式2 聯（第一聯為客戶存查聯
      ，第二聯為特約商店存根聯）之簽帳單商店存根聯上，再
      由特約商店交付其中第一聯客戶存查聯予持卡人收執，該
      第二聯由持卡人簽名意指持卡人同意依據信用卡持卡人合
      約條件，一經使用、訂購商品或接受服務，均應按簽帳單
      之全部金額，付款予發卡銀行，故持卡人於該簽帳單簽名
      其用意係對所簽之金額負責之意，該簽帳單之性質為私文
      書甚明。
  ２、再按持信用卡交易，基本上於信用卡中心不依契約給付持
      卡人所消費之帳款予特約商店時，持卡人對於特約商店仍
      直接負有給付價金義務，從而持信用卡交易與通常之買賣
      並無差異，僅在價金給付後由發卡銀行經由信用卡中心代
      為付帳，而發卡銀行經由信用卡中心給付特約商店價金時
      ，則就事後之權利關係發生變動，亦即由持卡人對於發卡
      銀行負擔給付價金債務而已。是持卡人與特約商店間之交
      易，乃係以信任關係為基礎之授信契約，倘持卡人並無支
      付價金之意思與能力，而向特約商店提示信用卡消費，係
      屬對特約商店店員施行詐術。
（二）成立罪名：
  １、核被告鄭仁峰所為如犯罪事實欄二之（一）所示，係犯刑
      法第320 第1 項之普通竊盜罪；又被告所為如犯罪事實欄
      二之（二）所示，先後於如附表編號1 至12所示之時間、
      地點，向如附表編號1 至12所示之特約商店刷卡消費，並
      在如附表編號1 至12所示屬私文書性質之簽帳單上分別偽
      造告訴人鄭文艾之署押後，持交各該特約商店店員而據以
      行使，致使上開各該特約商店均誤以為係告訴人鄭文艾本
      人持卡消費，因而交付財物或提供服務，均足以生損害於
      告訴人鄭文艾、花旗銀行、國泰世華銀行及如附表編號1
      至12所示各該特約商店，是核被告於如附表編號1 至4 、
      編號9 至12所示各次所為，均係犯刑法第216 條、第210
      條之行使偽造私文書罪及同法第339 條第1 項之詐欺取財
      罪；至於如附表編號5 至8 所示該次所為，則係犯刑法第
      216 條、第210 條之行使偽造私文書罪及同法第339 條第
      2 項之詐欺得利罪。
  ２、又被告在如附表編號1 至12所示信用卡簽帳單特約商店存
      根聯上偽造「鄭文艾」之署押，均係偽造私文書之部分行
      為；又偽造私文書之低度行為復為行使偽造私文書之高度
      行為所吸收，均不另論罪。
（三）想像競合犯：被告於犯罪事實欄二之（二）所示12次犯行
      ，均分別各係以一行為觸犯行使偽造私文書罪及詐欺取財
      罪等二罪名（即附表編號1 至4 、編號9 至12所示各次部
      分）、及係以一行為觸犯行使偽造私文書罪及詐欺得利罪
      等二罪名（即附表編號5 至8 所示各次部分），各均為想
      像競合犯，各均應依刑法第55條前段之規定，各從較重之
      行使偽造私文書罪處斷。
（四）分論併罰：被告所為上開如犯罪事實欄二之（一）所示1
      次普通竊盜罪及如犯罪事實欄二之（二）所示12次行使偽
      造私文書罪各罪間，均犯意各別，行為互殊，應予分論併
      罰。
（五）爰審酌被告正值青壯，不思以己力賺取錢財，前已於99年
      6 月26日竊取告訴人鄭文艾所有之國泰世華銀行信用卡，
      並持該信用卡盜刷消費，並偽造簽帳單後行使而詐得財物
      或利益，因而犯竊盜罪及行使偽造私文書罪等情，有本院
      99 年 度審訴字第86 2號刑事判決1 份在卷足參，卻於告
      訴人國泰世華銀行重新核發前揭卡號0000000000000000號
      信用卡後，又為本案竊盜及行使偽造私文書等犯行，足見
      其不知悔悟，所為危害信用卡交易之正常秩序甚鉅，犯後
      雖坦承犯行，然迄今並未與告訴人花旗銀行及國泰世華銀
      行和解賠償其等損失，兼衡其智識程度、生活狀況、犯罪
      之動機、目的、手段、情節等一切情狀，分別量處如主文
      所示之刑，並均諭知易科罰金之折算標準，且定其應執行
      刑及諭知易科罰金之折算標準，以示懲儆。
（六）如附表編號1 至12所示各筆信用卡簽帳單特約商店存根聯
      上「鄭文艾」之署押共12枚，均屬偽造之署押，不問屬於
      被告與否，均應依刑法第219 條規定宣告沒收。
據上論斷，應依刑事訴訟法第273 條之1 第1 項、第299 條第1
項前段，刑法第320 條第1 項、第216 條、第210 條、第339 條
第1 項、第2 項、第219 條、第55條前段、第41條第1 項前段、
第8 項、第51條第5 款，刑法施行法第1 條之1 第1 項、第2 項
前段，判決如主文。
本案經檢察官邱志平到庭執行職務。
中    華    民    國   100    年    9     月    9     日
                  刑事第九庭      法  官      楊惠芬
以上正本證明與原本無異。
如不服本判決應於收受本判決後10日內向本院提出上訴書狀，上
訴書狀應敘述具體理由。上訴書狀未敘述上訴理由者，應於上訴
期間屆滿後20日內補提理由書狀於本院( 均須按他造當事人之人
數附繕本 )「切勿逕送上級法院」。
中    華    民    國   100    年    9     月    9     日
                                  書記官      許弘杰
附表：（元：新臺幣）
┌──┬────┬────┬────┬────┬──────┬──────┬─────────┐
│編號│刷卡時間│使用之信│特約商店│詐得之財│偽造之署押所│成立之罪名  │主文罪名及宣告刑  │
│    │        │用卡    │        │物或財產│在卷頁      │            │                  │
│    │        │        │        │上不法利│            │            │                  │
│    │        │        │        │益      │            │            │                  │
├──┼────┼────┼────┼────┼──────┼──────┼─────────┤
│1   │99年9 月│花旗銀行│新竹縣竹│100 元  │在信用卡簽帳│刑法第216 條│鄭仁峰犯行使偽造私│
│    │11日2 時│卡號「43│北市中正│汽油    │單特約商店存│、第210 條之│文書罪，處有期徒刑│
│    │52分許  │00000000│西路695 │        │根聯上偽造「│行使偽造私文│肆月，如易科罰金，│
│    │        │285400」│號「巨盛│        │鄭文艾」之署│書罪、同法第│以新臺幣壹仟元折算│
│    │        │        │加油站」│        │押1 枚（見10│339 條第1 項│壹日。信用卡簽帳單│
│    │        │        │        │        │0 年度偵字第│之詐欺取財罪│特約商店存根聯上偽│
│    │        │        │        │        │393 號卷【以│            │造之「鄭文艾」署押│
│    │        │        │        │        │下簡稱第393 │            │壹枚沒收之。      │
│    │        │        │        │        │號偵卷】第40│            │                  │
│    │        │        │        │        │頁）        │            │                  │
├──┼────┤        ├────┼────┼──────┼──────┼─────────┤
│2   │99年9 月│        │新竹市公│30元    │在信用卡簽帳│刑法第216 條│鄭仁峰犯行使偽造私│
│    │11日9 時│        │道路3 段│汽油    │單特約商店存│、第210 條之│文書罪，處有期徒刑│
│    │50分許  │        │708 號「│        │根聯上偽造「│行使偽造私文│肆月，如易科罰金，│
│    │        │        │佳隆加油│        │鄭文艾」之署│書罪、同法第│以新臺幣壹仟元折算│
│    │        │        │站有限公│        │押1 枚（見第│339 條第1 項│壹日。信用卡簽帳單│
│    │        │        │司」    │        │393 號偵卷第│之詐欺取財罪│特約商店存根聯上偽│
│    │        │        │        │        │41頁）      │            │造之「鄭文艾」署押│
│    │        │        │        │        │            │            │壹枚沒收之。      │
├──┼────┤        ├────┼────┼──────┼──────┼─────────┤
│3   │99年9 月│        │新竹市湳│29209 元│在信用卡簽帳│刑法第216 條│鄭仁峰犯行使偽造私│
│    │11日10時│        │雅街97號│商品    │單特約商店存│、第210 條之│文書罪，處有期徒刑│
│    │許      │        │「大潤發│        │根聯上偽造「│行使偽造私文│肆月，如易科罰金，│
│    │        │        │湳雅店」│        │鄭文艾」之署│書罪、同法第│以新臺幣壹仟元折算│
│    │        │        │        │        │押1 枚（見第│339 條第1 項│壹日。信用卡簽帳單│
│    │        │        │        │        │393 號偵卷第│之詐欺取財罪│特約商店存根聯上偽│
│    │        │        │        │        │42頁）      │            │造之「鄭文艾」署押│
│    │        │        │        │        │            │            │壹枚沒收之。      │
├──┼────┼────┼────┼────┼──────┼──────┼─────────┤
│4   │99年9 月│國泰世華│新竹市湳│23983 元│在信用卡簽帳│刑法第216 條│鄭仁峰犯行使偽造私│
│    │3 日10時│銀行卡號│雅街97號│商品    │單特約商店存│、第210 條之│文書罪，處有期徒刑│
│    │57分許  │「402310│「大潤發│        │根聯上偽造「│行使偽造私文│肆月，如易科罰金，│
│    │        │00000000│湳雅店」│        │鄭文艾」之署│書罪、同法第│以新臺幣壹仟元折算│
│    │        │79」    │        │        │押1 枚（見99│339 條第1 項│壹日。信用卡簽帳單│
│    │        │        │        │        │年度偵字第97│之詐欺取財罪│特約商店存根聯上偽│
│    │        │        │        │        │47號卷【以下│            │造之「鄭文艾」署押│
│    │        │        │        │        │簡稱第9747號│            │壹枚沒收之。      │
│    │        │        │        │        │偵卷】第60頁│            │                  │
│    │        │        │        │        │）          │            │                  │
├──┼────┤        ├────┼────┼──────┼──────┼─────────┤
│5   │99年9 月│        │新竹縣竹│3100元  │在信用卡簽帳│刑法第216 條│鄭仁峰犯行使偽造私│
│    │4 日凌晨│        │北市中華│護膚服務│單特約商店存│、第210 條之│文書罪，處有期徒刑│
│    │零時24分│        │路276 號│        │根聯上偽造「│行使偽造私文│肆月，如易科罰金，│
│    │許      │        │1 樓「YA│        │鄭文艾」之署│書罪、同法第│以新臺幣壹仟元折算│
│    │        │        │SHANG HA│        │押1 枚（見第│339 條第2 項│壹日。信用卡簽帳單│
│    │        │        │」護膚店│        │9747號偵卷第│之詐欺得利罪│特約商店存根聯上偽│
│    │        │        │        │        │61頁）      │            │造之「鄭文艾」署押│
│    │        │        │        │        │            │            │壹枚沒收之。      │
├──┼────┤        ├────┼────┼──────┼──────┼─────────┤
│6   │99年9 月│        │新竹縣竹│3100元  │在信用卡簽帳│刑法第216 條│鄭仁峰犯行使偽造私│
│    │4 日凌晨│        │北市中華│護膚服務│單特約商店存│、第210 條之│文書罪，處有期徒刑│
│    │1 時27分│        │路276 號│        │根聯上偽造「│行使偽造私文│肆月，如易科罰金，│
│    │許      │        │1 樓「YA│        │鄭文艾」之署│書罪、同法第│以新臺幣壹仟元折算│
│    │        │        │SHANG HA│        │押1 枚（見第│339 條第2 項│壹日。信用卡簽帳單│
│    │        │        │」護膚店│        │9747號偵卷第│之詐欺得利罪│特約商店存根聯上偽│
│    │        │        │        │        │62頁）      │            │造之「鄭文艾」署押│
│    │        │        │        │        │            │            │壹枚沒收之。      │
├──┼────┤        ├────┼────┼──────┼──────┼─────────┤
│7   │99年9 月│        │新竹縣竹│3100元  │在信用卡簽帳│刑法第216 條│鄭仁峰犯行使偽造私│
│    │4 日凌晨│        │北市中華│護膚服務│單特約商店存│、第210 條之│文書罪，處有期徒刑│
│    │3 時27分│        │路276 號│        │根聯上偽造「│行使偽造私文│肆月，如易科罰金，│
│    │許      │        │1 樓「YA│        │鄭文艾」之署│書罪、同法第│以新臺幣壹仟元折算│
│    │        │        │SHANG HA│        │押1 枚（見第│339 條第2 項│壹日。信用卡簽帳單│
│    │        │        │」護膚店│        │9747號偵卷第│之詐欺得利罪│特約商店存根聯上偽│
│    │        │        │        │        │63頁）      │            │造之「鄭文艾」署押│
│    │        │        │        │        │            │            │壹枚沒收之。      │
├──┼────┤        ├────┼────┼──────┼──────┼─────────┤
│8   │99年9 月│        │新竹縣竹│3100元  │在信用卡簽帳│刑法第216 條│鄭仁峰犯行使偽造私│
│    │4 日10時│        │北市中華│護膚服務│單特約商店存│、第210 條之│文書罪，處有期徒刑│
│    │52分許  │        │路276 號│        │根聯上偽造「│行使偽造私文│肆月，如易科罰金，│
│    │        │        │1 樓「YA│        │鄭文艾」之署│書罪、同法第│以新臺幣壹仟元折算│
│    │        │        │SHANG HA│        │押1 枚（見第│339 條第2 項│壹日。信用卡簽帳單│
│    │        │        │」護膚店│        │9747號偵卷第│之詐欺得利罪│特約商店存根聯上偽│
│    │        │        │        │        │64頁）      │            │造之「鄭文艾」署押│
│    │        │        │        │        │            │            │壹枚沒收之。      │
├──┼────┤        ├────┼────┼──────┼──────┼─────────┤
│9   │99年9 月│        │新竹市湳│50元    │在信用卡簽帳│刑法第216 條│鄭仁峰犯行使偽造私│
│    │4 日13時│        │雅街97號│商品    │單特約商店存│、第210 條之│文書罪，處有期徒刑│
│    │25分許  │        │「大潤發│        │根聯上偽造「│行使偽造私文│肆月，如易科罰金，│
│    │        │        │湳雅店」│        │鄭文艾」之署│書罪、同法第│以新臺幣壹仟元折算│
│    │        │        │        │        │押1 枚（見第│339 條第1 項│壹日。信用卡簽帳單│
│    │        │        │        │        │9747號偵卷第│之詐欺取財罪│特約商店存根聯上偽│
│    │        │        │        │        │65頁）      │            │造之「鄭文艾」署押│
│    │        │        │        │        │            │            │壹枚沒收之。      │
├──┼────┤        ├────┼────┼──────┼──────┼─────────┤
│10  │99年9 月│        │新竹市湳│18666 元│在信用卡簽帳│刑法第216 條│鄭仁峰犯行使偽造私│
│    │4 日13時│        │雅街97號│商品    │單特約商店存│、第210 條之│文書罪，處有期徒刑│
│    │41分許  │        │「大潤發│        │根聯上偽造「│行使偽造私文│肆月，如易科罰金，│
│    │        │        │湳雅店」│        │鄭文艾」之署│書罪、同法第│以新臺幣壹仟元折算│
│    │        │        │        │        │押1 枚（見第│339 條第1 項│壹日。信用卡簽帳單│
│    │        │        │        │        │9747號偵卷第│之詐欺取財罪│特約商店存根聯上偽│
│    │        │        │        │        │66頁）      │            │造之「鄭文艾」署押│
│    │        │        │        │        │            │            │壹枚沒收之。      │
├──┼────┤        ├────┼────┼──────┼──────┼─────────┤
│11  │99年9 月│        │新竹市湳│16934 元│在信用卡簽帳│刑法第216 條│鄭仁峰犯行使偽造私│
│    │5 日9 時│        │雅街97號│商品    │單特約商店存│、第210 條之│文書罪，處有期徒刑│
│    │17分許  │        │「大潤發│        │根聯上偽造「│行使偽造私文│肆月，如易科罰金，│
│    │        │        │湳雅店」│        │鄭文艾」之署│書罪、同法第│以新臺幣壹仟元折算│
│    │        │        │        │        │押1 枚（見第│339 條第1 項│壹日。信用卡簽帳單│
│    │        │        │        │        │9747號偵卷第│之詐欺取財罪│特約商店存根聯上偽│
│    │        │        │        │        │67頁）      │            │造之「鄭文艾」署押│
│    │        │        │        │        │            │            │壹枚沒收之。      │
├──┼────┤        ├────┼────┼──────┼──────┼─────────┤
│12  │99年9 月│        │新竹市湳│27938 元│在信用卡簽帳│刑法第216 條│鄭仁峰犯行使偽造私│
│    │6 日9 時│        │雅街97號│商品    │單特約商店存│、第210 條之│文書罪，處有期徒刑│
│    │6 分許  │        │「大潤發│        │根聯上偽造「│行使偽造私文│肆月，如易科罰金，│
│    │        │        │湳雅店」│        │鄭文艾」之署│書罪、同法第│以新臺幣壹仟元折算│
│    │        │        │        │        │押1 枚（見第│339 條第1 項│壹日。信用卡簽帳單│
│    │        │        │        │        │9747號偵卷第│之詐欺取財罪│特約商店存根聯上偽│
│    │        │        │        │        │68頁）      │            │造之「鄭文艾」署押│
│    │        │        │        │        │            │            │壹枚沒收之。      │
├──┴────┴────┴────┴────┴──────┴──────┴─────────┤
│合計：盜刷金額共129310元                                                                    │
│      在信用卡簽帳單特約商店存根聯上偽造「鄭文艾」之署押共12枚                              │
└──────────────────────────────────────────────┘
附錄本案論罪科刑法條：
刑法第320 條第1 項：
意圖為自己或第三人不法之所有，而竊取他人之動產者，為竊盜
罪，處五年以下有期徒刑、拘役或五百元以下罰金。
刑法第210 條：
偽造、變造私文書，足以生損害於公眾或他人者，處五年以下有
期徒刑。
刑法第216 條：
行使第二百十條至第二百十五條之文書者，依偽造、變造文書或
登載不實事項或使登載不實事項之規定處斷。
刑法第339 條：
意圖為自己或第三人不法之所有，以詐術使人將本人或第三人之
物交付者，處五年以下有期徒刑、拘役或科或併科一千元以下罰
金。
以前項方法得財產上不法之利益或使第三人得之者，亦同。
前二項之未遂犯罰之。